【裁判字號】    95,交訴,43
【裁判日期】    951030
【裁判案由】    過失致死等
【裁判全文】
臺灣板橋地方法院刑事判決              95年度交訴字第43號
公  訴  人  臺灣板橋地方法院檢察署檢察官
被      告  乙○○
選任辯護人  葉智幄律師
上列被告因過失致死案件，經檢察官提起公訴（95年度偵字第
5484 號），被告於準備程序中為有罪之陳述，經本院合議庭裁
定由受命法官進行簡式審判程序獨任審理，本院判決如下：
    主  文
乙○○從事業務之人，因業務上之過失致人於死，處有期徒刑伍
月，如易科罰金，以銀元佰元折算壹日。緩刑年。
    事  實
一、乙○○係在臺北縣樹林市○○路高鐵變電站工作之人員，負
    責每日駕車前往桃園假日飯店搭載日本技師上、下班，為從
    事業務之人，於民國九十四年十一月二十六日下午五時四十
    五分許，駕駛車牌號碼7421-EC 號自用小客貨車搭載日本技
    師，沿臺北縣新莊市○○路往臺北縣新莊市○○路方向行駛
    ，行經臺北縣新莊市○○路與後村圳便道口時，原應注意汽
    車行駛時，駕駛人應注意車前狀況，並隨時採取必要之安全
    措施，而當時天氣晴朗、視距良好、道路乾燥、無缺陷、無
    障礙物之柏油道路，並無不能注意之情事，詎乙○○竟疏於
    注意車前狀況，適有甲○○、游雲明夫妻未依規定行走人行
    道而穿越龍安路，乙○○所駕自用小客貨車因而撞擊甲○○
    、游雲明，致甲○○、游雲明倒地，甲○○因而受有前額之
    開放性傷口十五公分、小腿之磨損或擦傷、頭部損傷等傷害
    （此部分不另為不受理判決，詳後述），而游雲明經送醫急
    救後，仍於九十四年十二月十七日上午十時二十分許因外傷
    性顱內出血引起神經性休克而不治死亡。
二、案經甲○○訴由臺北縣政府警察局新莊分局移送臺灣板橋地
    方法院檢察署檢察官偵查起訴。
    理  由
一、按除被告所犯為死刑、無期徒刑、最輕本刑為三年以上有期
    徒刑之罪或高等法院管轄第一審案件者外，於第一次審判期
    日前之準備程序進行中，被告先就被訴事實為有罪之陳述時
    ，審判長得告知被告簡式審判程序之旨，並聽取當事人、代
    理人、辯護人及輔佐人之意見後，裁定進行簡式審判程序，
    刑事訴訟法第二百七十三條之一第一項定有明文。經核本件
    被告乙○○所犯係死刑、無期徒刑、最輕本刑為三年以上有
    期徒刑以外之罪，其於準備程序中就被訴事實為有罪之陳述
    ，經法官告知簡式審判程序之旨，並聽取公訴人、被告及辯
    護人之意見後，本院合議庭認宜進行簡式審判程序，爰依首
    揭規定合議裁定由受命法官獨任進行簡式審判程序，合先敘
    明。
二、有罪部分：
  (一)訊之被告乙○○對於上揭時地因過失肇事致被害人游雲明死
    亡之事實坦認不諱（見本院卷第五七頁），核與被害人游雲
    明之夫甲○○於警詢及偵查中指訴之情節相符，並有長庚紀
    念醫院於九十四年十二月十七日出具之診斷證明書、道路交
    通事故調查報告表及道路交通事故調查報告表(一)、(二)各一件
    暨事故現場蒐證相片十八幀附卷可資佐證。而被害人游雲明
    確因本件車禍而倒地，經送醫急救後，仍於同年九十四年十
    二月十七日上午十時二十分許，因外傷性顱內出血致神經性
    休克而不治死亡之事實，業經臺灣板橋地方法院檢察署檢察
    官督同法醫師相驗屬實，並製有法醫驗斷書、勘驗筆錄及相
    驗屍體證明書等件附卷可稽。足徵被告前開自白核與事實相
    符，應堪採信。本件事證明確，被告犯行洵堪認定。
  (二)查被告行為後，刑法業於九十四年二月二日修正公布，九十
    五年七月一日起施行。按「行為後法律有變更者，適用行為
    時之法律，但行為後之法律有利於行為人者，適用最有利於
    行為人之法律」，修正後刑法第二條第一項定有明文。此條
    規定係規範行為後法律變更所生新舊法比較適用之準據法，
    本身尚無新舊法比較之問題，於新法施行後，應一律適用新
    法第二條第一項之規定，為「從舊從輕」之比較，先予敘明
    ，再按本次法律變更，比較時應就罪刑有關之共犯、未遂犯
    、想像競合犯、牽連犯、連續犯、結合犯，以及累犯加重、
    自首減輕暨其他法定加減原因（如身分加減）與加減例等一
    切情形，綜其全部罪刑之結果而為比較（最高法院九十五年
    五月二十三日九十五年度第八次刑事庭會議決議參照）。茲
    就本件新舊法比較結果敘述如下：
    1.關於罰金刑，刑法分則編各罪所定罰金刑之貨幣單位原為
      銀元，修正前刑法第三十三條第五款規定：「罰金：一元
      （銀元）以上。」，而依罰金罰鍰提高標準條例規定，就
      七十二年六月二十六日前修正之刑法部分條文罰金數額提
      高二至十倍，其後修正者則不提高倍數，並依現行法規所
      定貨幣單位折算新臺幣條例規定，以銀元一元折算新臺幣
      三元。修正後刑法第三十三條第五款規定：「罰金：新臺
      幣一千元以上，以百元計算之。」，刑法第三十三條第五
      款所定罰金貨幣單位經修正為新臺幣後，刑法分則各罪所
      定罰金刑之貨幣單位亦應配合修正為新臺幣，為使刑法分
      則編各罪所定罰金之最高數額與刑法修正前趨於一致，乃
      增訂刑法施行法第一條之一：「中華民國九十四年一月七
      日刑法修正施行後，刑法分則編所定罰金之貨幣單位為新
      臺幣。九十四年一月七日刑法修正時，刑法分則編未修正
      之條文定有罰金者，自九十四年一月七日刑法修正施行後
      ，就其所定數額提高為三十倍。但七十二年六月二十六日
      至九十四年一月七日新增或修正之條文，就其所定數額提
      高為三倍。」。從而，刑法分則編各罪所定罰金刑之最高
      數額，於上開規定修正後並無不同，惟修正後刑法第三十
      三條第五款所定罰金刑最低數額，較之修正前提高，自以
      修正前刑法第三十三條第五款規定有利於被告。
    2.本件被告犯罪時之刑法第四十一條第一項前段規定：「犯
      最重本刑為五年以下有期徒刑以下之刑之罪，而受六個月
      以下有期徒刑或拘役之宣告，因身體、教育、職業、家庭
      之關係或其他正當事由，執行顯有困難者，得以一元以上
      三元以下折算一日，易科罰金。」又被告行為時之易科罰
      金折算標準，依修正前罰金罰鍰提高標準條例第二條前段
      （現已刪除）規定，就其原定數額提高為一百倍折算一日
      ，則本件被告行為時之易科罰金折算標準，應以銀元三百
      元折算一日，經折算為新臺幣後，應以新臺幣九百元折算
      為一日。惟九十五年七月一日修正公布施行之刑法第四十
      一條第一項前段則規定：「犯最重本刑為五年以下有期徒
      刑以下之刑之罪，而受六個月以下有期徒刑或拘役之宣告
      者，得以新臺幣一千元、二千元或三千元折算一日，易科
      罰金。」比較修正前後之易科罰金折算標準，以九十五年
      七月一日修正公布施行前之規定，較有利於受刑人，自應
      依現行刑法第二條第一項前段，適用修正前刑法第四十一
      條第一項前段規定，定其易科罰金之折算標準。
    3.被告對於未發覺之罪自首而受裁判，依修正後刑法第六十
      二條將原規定之「必減」修正為「得減」，雖性質上屬刑
      法裁量之事項，惟既影響行為人之刑罰法律效果，應屬法
      律變更之範疇，而有刑法第二條第一項之適用，經比較新
      舊法，以舊法規定「必減」對行為人較為有利，故應適用
      舊法第六十二條前段規定減輕其刑。
    4.綜此，依整體比較之結果，依修正後刑法第二條第一項前
      段之規定，適用行為時之舊法處斷。
  (三)按駕駛人應注意車前狀況，並隨時採取必要之安全措施，道
    路交通安全規則第九十四條第三項定有明文。被告係從事駕
    駛業務之駕駛人，已據被告於警詢及偵審中陳明在卷，其對
    於上開規定理應知之甚詳，且依當時之現場情況及其智識能
    力復無不能注意之情事，詎被告駕車行經上開路口，竟疏未
    注意車前狀況，致撞擊被害人游雲明使其倒地而肇事，其有
    過失甚明。再參以本件車禍肇事原因，經送台灣省台北縣區
    車輛行車事故鑑定委員會鑑定結果，亦認被告乙○○駕駛自
    用小客貨車，未注意車前狀況為肇事次因等情，有該委員會
    九十五年二月二十二日北縣鑑字第0955180101號函所附之鑑
    定意見書一件在卷可憑。而被害人游雲明確因本件車禍受有
    傷害，嗣經送醫急救後仍不治死亡之事實，已如前述，則被
    告之過失犯行與被害人游雲明死亡結果間，顯具有相當之因
    果關係。至被害人游雲明雖有未依規定行走在行人穿越道上
    之事實，且為肇事主因一節，亦據前開鑑定意見書記載甚明
    ，惟此僅足認被害人游雲明對於本件車禍之發生，亦同有過
    失，惟仍不得解免被告過失責任之認定，附此敘明。綜上，
    本案事證明確，被告犯行堪予認定。
  (四)核被告所為，係犯刑法第二百七十六條第二項之業務過失致
    人於死罪。又被告於肇事後於未被有偵查犯罪職權之機關或
    公務員發覺前，向前來現場處理尚不知何人肇事之警員坦承
    其為肇事之人等情，有臺北縣政府警察局新莊分局道路交通
    事故肇事人自首情形記錄表一件附卷可稽，係對於未發覺之
    罪自首而接受裁判，被告所為合於修正前刑法第六十二條前
    段規定，應依法減輕其刑。爰審酌被告駕駛汽車，本應謹慎
    注意遵守交通規則，以維自身及其他參與道路交通者之安全
    ，其於駕車行經路口時竟疏未注意車前狀況，致撞擊被害人
    游雲明，過失肇事致被害人游雲明死亡，使被害人之家屬遭
    受重大之精神上痛苦，惟考量被告於犯後已坦承犯行，且於
    事後已與被害人家屬成立調解，並賠償被害人家屬，此有本
    院九十五年度調字第一五二號調解筆錄一件附卷可稽，顯見
    被告犯後確有悔意，且被害人係肇事主因等一切情狀，量處
    如主文所示之刑，並依修正前刑法第四十一條第一項前段規
    定，諭知易科罰金之折算標準。末查本件被告行為後，刑法
    第七十四條關於緩刑之規定業於九十五年七月一日修正公布
    施行，惟本件被告不論依修正前或修正後刑法第七十四條之
    規定，均得邀緩刑之寬典，是依現行刑法第二條第一項前段
    之規定，及前開綜合比較結果，自應適用行為時之法律，即
    舊刑法緩刑之規定。末查，被告前未曾受任何有期徒刑以上
    刑之宣告，有臺灣高等法院被告前案紀錄表在卷可按，其因
    一時疏失，致罹刑章，被害人甲○○並已表明願意撤回本件
    告訴，並願原諒被告，有聲請撤回刑事告訴狀一件附卷足參
    ，被告經此偵審程序及科刑之教訓後，當知所警惕，本院綜
    核上情，認對被告所宣告之自由刑以暫不執行為當，爰併予
    宣告緩刑三年，用啟自新。
二、不另為公訴不受理之諭知部分；
  (一)公訴意旨另以：被告乙○○係在臺北縣樹林市○○路高鐵變
    電站工作之人員，負責每日駕車搭載日本技師上、下班，為
    從事業務之人，於民國九十四年十一月二十六日下午五時四
    十五分許，駕駛車牌號碼7421-EC 號自用小客貨車搭載日本
    技師，沿臺北縣新莊市○○路往臺北縣新莊市○○路方向行
    駛，行經臺北縣新莊市○○路與後村圳便道口時，原應注意
    汽車行駛時，駕駛人應注意車前狀況，並隨時採取必要之安
    全措施，而當時天氣晴朗、視距良好、道路乾燥、無缺陷、
    無障礙物之柏油道路，並無不能注意之情事，詎乙○○竟疏
    於注意車前狀況，適有甲○○未依規定行走人行道而穿越龍
    安路，乙○○所駕自用小客貨車因而撞擊甲○○明，致甲○
    ○倒地，甲○○因而受有前額之開放性傷口十五公分、小腿
    之磨損或擦傷、頭部損傷等傷害，因認被告涉犯刑法第二百
    八十四條第二項前段之業務過失傷害罪嫌，且與前開論罪科
    刑之犯罪事實有想像競合犯之裁判上一罪關係。
  (二)按告訴乃論之罪，告訴人於第一審辯論終結前，得撤回其告
    訴；又告訴經撤回者，法院應諭知不受理之判決，刑事訴訟
    法第二百三十八條第一項、第三百零三條第三款分別定有明
    文。
  (三)本件被告乙○○因車禍肇事過失傷害告訴人甲○○之業務過
    失傷害案件，檢察官認被告係犯刑法第二百八十四條第二項
    前段之過失傷害罪嫌，此依刑法第二百八十七條前段之規定
    ，須告訴乃論。茲因告訴人甲○○已於九十五年八月二十二
    日具狀撤回本件告訴，有聲請撤回刑事告訴狀一紙附卷可稽
    （見本院卷第三六頁），揆諸前開說明，本應就此部分為公
    訴不受理之諭知，然公訴人既認此部分與前開論罪科刑之犯
    罪事實有想像競合犯之裁判上一罪關係，爰不另為公訴不受
    理之諭知。
據上論斷，應依刑事訴訟法第二百七十三條之一第一項、第二百
九十九條第一項前段，刑法二條第一項前段、第二百七十六條第
二項、修正前刑法第六十二條前段、第四十一條第一項前段、第
七十四條第一款，罰金罰鍰提高標準條例第一條前段、修正前罰
金罰鍰提高標準條例第二條，判決如主文。
本案經檢察官張誌洋到庭執行職務。
中    華    民    國    95    年    10    月    30    日
                  交通法庭    法  官  李麗珠
上列正本證明與原本無異。
如不服本判決，應於判決送達後10日內，向本院提出上訴狀。
                              書記官  王麗雯
中    華    民    國    95    年    11    月    1     日
附錄本案判決論罪科刑法條：
刑法第276條
  因過失致人於死者，處2 年以下有期徒刑、拘役或2 千元以下
  罰金。
  從事業務之人，因業務上之過失犯前項之罪者，處5 年以下有
  期徒刑或拘役，得併科3 千元以下罰金。


司法院資訊處製作；財團法人民間司法改革基金會備份。
